臺灣雲林地方法院刑事判決
111年度交訴字第36號
公  訴  人  臺灣雲林地方檢察署檢察官
被      告  曾革誠


上列被告因公共危險等案件，經檢察官提起公訴（111年度偵字
第1355號），於本院準備程序中，被告就被訴事實為有罪之陳述
，經本院合議庭裁定由受命法官獨任進行簡式審判程序，判決如
下：
    主    文
曾革誠犯不能安全駕駛動力交通工具罪，處有期徒刑伍月，併科
罰金新臺幣壹萬元，有期徒刑如易科罰金，罰金如易服勞役，均
以新臺幣壹仟元折算壹日；又犯肇事致人傷害逃逸罪，處有期徒
刑陸月，如易科罰金，以新臺幣壹仟元折算壹日。有期徒刑部分
，應執行有期徒刑捌月，如易科罰金，以新臺幣壹仟元折算壹日
。
    犯罪事實
一、曾革誠（前經吊銷普通自用小客車駕駛執照）於民國110年1
    0月19日19時許起至同日21時許止，在雲林縣○○市○○路00號
    住處飲用高粱酒後，明知飲酒後不得駕駛動力交通工具，仍
    基於酒後駕駛動力交通工具之犯意，於同日22時許，自上開
    住處駕駛車牌號碼0000-00號自用小客車（下稱本案車輛）
    行駛於道路，欲前往隔壁村莊購買物品。嗣於同日22時8分
    許，沿雲林縣斗六市久安南路由北往南方向行駛，行經雲林
    縣○○市○○○路○○○○00號前時，本應注意汽車除行駛於單行道
    或指定行駛於左側車道外，在未劃分向線或分向限制線之道
    路，應靠右行駛，縱遇有特殊情況必須行駛左側道路時，亦
    應減速慢行，並注意前方來車，而依當時天候晴、夜間有照
    明、柏油路面乾燥、無缺陷、無障礙物且視距良好，並無不
    能注意之情事，竟疏未注意及此，逕行行駛於上開道路左側
    ，適有林峰瑜騎乘電動自行車沿對向行駛至上址前，雙方閃
    避不及而發生碰撞，致林峰瑜受有左顴骨骨折、左上頷骨骨
    折、左下頷骨骨折、左股骨骨折及左脛骨骨折等傷害（所涉
    無駕駛執照駕車犯過失傷害部分，因林峰瑜撤回告訴，另為
    不受理判決）。詎曾革誠於肇事後明知已駕車肇事致人受傷
    ，仍基於肇事逃逸之犯意，未報警並留在現場等候員警到場
    處理，亦未呼叫救護車到場施以救護，復未經林峰瑜同意或
    留下姓名、電話或其他足以辨別姓名、年籍之聯絡方式予林
    峰瑜，隨即駕車離開現場。嗣曾革誠逃離現場後不久，於同
    日22時10分許撥打通訊軟體LINE電話予其父親曾禾州請其報
    警，俟曾革誠返回住處後，曾革誠與曾禾州再一同返回現場
    察看，適逢救護人員到場處理並將林峰瑜送醫救治，曾革誠
    當場得知林峰瑜係其鄰居之子，於警到達現場前即與曾禾州
    前往雲林縣○○市○○路00號告知林峰瑜之母黃麗花，林峰瑜發
    生車禍送往國立臺灣大學醫學院附設醫院雲林分院（下稱雲
    林分院）急救乙事，之後曾革誠便逕自返回住處，員警到達
    車禍現場後未發現本案車輛，嗣經黃麗花告知查悉曾革誠住
    處，並於同日23時46分許，在曾革誠住處對其施以酒精濃度
    測試，測得吐氣所含酒精濃度達每公升0.52毫克，始查悉上
    情。
二、案經林峰瑜訴由雲林縣警察局斗六分局報告臺灣雲林地方檢
    察署檢察官偵查起訴。
    理    由
一、本案被告曾革誠所犯非死刑、無期徒刑、最輕本刑為3年以
    上有期徒刑之罪，亦非高等法院管轄第一審案件，於準備程
    序進行中，被告就上揭被訴事實為有罪之陳述，經受命法官
    告知簡式審判程序之旨，並聽取其與檢察官之意見後，本院
    合議庭依刑事訴訟法第273條之1第1項規定，裁定由受命法
    官獨任進行簡式審判程序。是本案之證據調查，依同法第27
    3條之2規定，不受同法第159條第1項、第161條之2、第161
    條之3、第163條之1及第164條至第170條規定之限制，合先
    敘明。　　
二、認定犯罪事實所憑之證據及理由
    上揭事實，業據被告於警詢、偵訊、本院訊問、準備程序及
    審理時均坦承不諱（見偵卷第11至17頁、第128頁；本院交
    訴字卷第42、76、97、106頁），並經證人即告訴人林峰瑜
    於警詢、偵訊、本院訊問及準備程序中，證人曾禾州於警詢
    時證訴在卷（偵卷第19至26頁、第127至129頁；本院交訴字
    卷第39至47頁、第75至79頁），且有雲林縣警察局斗六分局
    道路交通事故現場圖、道路交通事故調查表㈠、㈡各1份（偵
    卷第31至35頁）、雲林縣警察局斗六分局交通分隊110報案
    紀錄單1份（偵卷第41至42頁）、雲林縣警察局斗六分局交
    通小隊道路交通事故肇事人自首情形紀錄表、道路交通事故
    當事人酒精測定紀錄表各1份（偵卷第29頁、第37頁）、證
    號查詢汽車駕駛人、車號查詢汽車車籍資料各1份（偵卷第9
    5至97頁）、財團法人工業技術研究院呼氣酒精測試器檢定
    合格證書1份（偵卷第93頁）、雲林分院110年11月16日診斷
    證明書1份（偵卷第27頁）、雲林縣警察局舉發違反道路交
    通管理事件通知單3紙（偵卷第89頁至第91頁）、臺中市交
    通事件裁決處111年6月29日中市交裁管字第1110061334號函
    暨附件1份（本院卷第27至30頁）、現場暨現場監視器影像
    翻拍照片44張（偵卷第43至45頁、第49至87頁）、通訊軟體
    LINE對話紀錄截圖1張（偵卷第47頁）、現場監視器影像1份
    （偵卷光碟存放袋內）附卷可稽，足認被告之任意性自白與
    客觀事實相符，堪以採信。是本案事證明確，被告前揭犯行
    堪以認定，應予依法論科。
三、論罪科刑
　㈠按行為後法律有變更者，適用行為時之法律，但行為後之法
    律有利於行為人者，適用最有利於行為人之法律，刑法第2
    條第1項定有明文。查被告行為後，刑法第185條之3第1項於
    111年1月28日修正公布，且於同年1月30日施行，修正前之
    法定刑為「處2年以下有期徒刑，得併科20萬元以下罰金」
    ，修正後則規定「處3年以下有期徒刑，得併科30萬元以下
    罰金」，經比較新舊法之結果，修正後刑法之規定顯然並未
    較有利於被告，是依刑法第2條第1項前段之規定，自應適用
    被告行為時即修正前刑法第185條之3第1項之規定處斷。
　㈡按所謂「逃逸」係指離開事故現場而逸走之行為，駕駛人於
    發生交通事故致人死傷時，應有在場之義務，至於駕駛人對
    於事故發生有無過失、被害人是否處於無自救力狀態、所受
    傷勢輕重，則非所問。交通事故駕駛人依其在場義務，應留
    置現場等待或協助救護，並確認被害人已經獲得救護，或無
    隱瞞而讓被害人、執法人員或其他相關人員得以知悉其真實
    身分、或得被害人同意後始得離去。倘若不然，駕駛人不履
    行停留現場之義務而逕自離去（包含離去後折返卻未表明肇
    事者身分），自屬違反誡命規範而構成逃逸。以上，為本院
    向來所採之見解，於修法前後之適用，並無不同（最高法院
    110年度台上字第4675號判決供參）。查被告於肇事後隨即
    離開現場，嗣雖返回現場察看，惟始終未等候員警到場處理
    或表明肇事者身分，自仍屬刑法第185條之4第1項前段所指
    之逃逸行為。
　㈢核被告所為，係犯修正前刑法第185條之3第1項第1款之吐氣
    所含酒精濃度達每公升零點二五毫克以上而駕駛動力交通工
    具罪，及刑法第185條之4第1項前段之駕駛動力交通工具肇
    事致人受傷而逃逸罪。被告就上開所犯罪名，犯意各別，行
    為互異，應予分論併罰。
　㈣按汽車駕駛人，無駕駛執照駕車，酒醉駕車，吸食毒品或迷
    幻藥駕車，行駛人行道或行經行人穿越道不依規定讓行人優
    先通行，因而致人受傷或死亡，依法應負刑事責任者，加重
    其刑至二分之一，道路交通管理處罰條例第86條第1項，固
    定有明文。惟上開應依法加重其刑至二分之一之規定，法條
    既明定汽車駕駛人於一定違規之情形（如無駕駛執照駕車，
    酒醉駕車）駕駛汽車致人傷亡，依法應負刑事責任時，始有
    適用，換言之，係肇事者在一定之違規情形下依法應負過失
    致人於死或過失傷害之刑事責任時，始有適用。而刑法第18
    5條之4，駕駛動力交通工具肇事，致人死傷而逃逸者之罪，
    其立法意旨係對一般動力交通工具駕駛人肇事致人死傷而逃
    逸之處罰，旨在懲罰肇事逃逸，自無上開道路交通管理處罰
    條例第86條第1項之適用（最高法院92年度台非字第60號判
    決參照）。是被告雖係無照駕駛肇事致人受傷而逃逸罪，然
    依上開說明，無須依道路交通管理處罰條例第86條第1項規
    定加重其刑，併予敘明。
　㈤爰以行為人之責任為基礎，審酌被告無照駕車，已有違規，
    對於道路交通安全一切情狀，自本應更謹慎注意，提高警覺
    ，竟未注意致發生本案車禍事故，造成告訴人受有前揭所載
    之傷勢，且肇事傷人後，未留於現場救護，亦未採取任何照
    護措施，甚且未留下聯絡方式，旋即逃逸離去，造成告訴人
    之傷害有擴大及日後難以求償的風險，顯然欠缺尊重其他用
    路人生命、身體之觀念，所為並非可取；並考量被告有公共
    危險前科，此有臺灣高等法院被告前案紀錄表附卷供參，素
    行非佳；惟念其坦承犯行，態度尚可，事後返回現場察看協
    助將告訴人送醫，並於本院審理時與告訴人成立調解，現已
    給付告訴人新臺幣（下同）300,000元，有本院調解筆錄及
    匯款單翻拍照片各1紙在卷可憑；兼衡被告自述其國中畢業
    之智識程度、現在從事臨時工、之後規劃擔任廚師、目前每
    月收入不穩定約33,000元至34,500元、離婚、有1成年之子
    、須扶養其父親之經濟及家庭狀況（本院卷第107至108頁）
    等一切情狀，分別量處如主文所示之刑，並分別諭知有期徒
    刑如易科罰金、罰金如易服勞役之折算標準，以資懲儆。　
    　
　㈥末按裁判確定前犯數罪者，併合處罰之。刑法第50條第1項前
    定定有明文。查被告所犯不能安全駕駛動力交通工具罪及肇
    事致人傷害逃逸罪等2罪所處有期徒刑之刑，均得易科罰金
    ，則依上開規定，自得合併定其應執行刑。本院審酌被告酒
    醉程度，及其肇事逃逸之情節，就有期徒刑部分，合併定如
    主文所示之應執行刑。又被告上開所定應執行刑雖已逾有期
    徒刑6月，仍應依刑法第41條第1項前段、第8項之規定，諭
    知如主文所示之易科罰金折算標準。
據上論斷，應依刑事訴訟法第273條之1第1項、第299條第1項前
段（僅引用程序法條），判決如主文。
本案經檢察官林柏宇提起公訴，檢察官魏偕峯、林豐正到庭執行
職務。
中　　華　　民　　國　　111 　年　　11　　月　　17　　日
                  刑事第二庭    法  官  趙俊維
以上正本證明與原本無異。　　　　　　　　　　　
如不服本判決應於收受判決後20日內向本院提出上訴書狀，並應
敘述具體理由；其未敘述上訴理由者，應於上訴期間屆滿後20日
內向本院補提理由書。「切勿逕送上級法院」。
                                書記官  黃嫀文
中　　華　　民　　國　　111 　年　　11　　月　　17　　日

附錄本案論罪科刑法條全文：
修正前中華民國刑法第185條之3
駕駛動力交通工具而有下列情形之一者，處2年以下有期徒刑，
得併科20萬元以下罰金：
一、吐氣所含酒精濃度達每公升零點二五毫克或血液中酒精濃度
    達百分之零點零五以上。
二、有前款以外之其他情事足認服用酒類或其他相類之物，致不
    能安全駕駛。
三、服用毒品、麻醉藥品或其他相類之物，致不能安全駕駛。
因而致人於死者，處3年以上10年以下有期徒刑；致重傷者，處1
年以上7年以下有期徒刑。
曾犯本條或陸海空軍刑法第54條之罪，經有罪判決確定或經緩起
訴處分確定，於五年內再犯第1項之罪因而致人於死者，處無期
徒刑或5年以上有期徒刑；致重傷者，處3年以上10年以下有期徒
刑。

中華民國刑法第185條之4
駕駛動力交通工具發生交通事故，致人傷害而逃逸者，處6月以
上5年以下有期徒刑；致人於死或重傷而逃逸者，處1年以上7年
以下有期徒刑。
犯前項之罪，駕駛人於發生交通事故致人死傷係無過失者，減輕
或免除其刑。